【裁判字號】    92,台上,5303
【裁判日期】    920925
【裁判案由】    公共危險
【裁判全文】
最高法院刑事判決                              九十二年度台上字第五三○三號
    上  訴  人  甲○○
    選任辯護人  沈朝標律師
右上訴人因公共危險案件，不服台灣高等法院中華民國九十年四月十一日第二審判決
（九十年度上訴字第八一號，起訴案號：台灣桃園地方法院檢察署八十八年度偵字第
七八八五號），提起上訴，本院判決如左：
    主  文
上訴駁回。
    理  由
按刑事訴訟法第三百七十七條規定，上訴於第三審法院，非以判決違背法令為理由，
不得為之。是提起第三審上訴，應以原判決違背法令為理由，係屬法定要件。如果上
訴理由狀並未依據卷內訴訟資料，具體指摘原判決不適用何種法則或如何適用不當，
或所指摘原判決違法情事，顯與法律規定得為第三審上訴理由之違法情形，不相適合
時，均應認其上訴為違背法律上之程式，予以駁回。本件上訴意旨略稱：(一)上訴人一
再辯稱其點燃報紙，目的在用來點煙，且曾以一大疊報紙來壓住火勢，足見上訴人並
無放火之故意，否則不可能想以報紙滅火，原判決遽依故意放火罪論科，顯違經驗法
則。(二)刑法第一百七十五條第一項之放火罪，係以放火燃燒同法第一百七十三條、第
一百七十四條以外之他人之物，致生公共危險為構成要件，原判決就本件如何致生公
共危險，並未說明其依據及理由，亦有理由不備之違法。(三)縱認上訴人點火燃燒自己
所有之報紙、雜誌，不慎引燃自己及他人所有之鞋架，亦僅應成立刑法第一百七十五
條第二項之罪，原判決竟論以同條第一項之罪，即有適用法則不當之違法云云。惟查
原判決綜核卷內證據資料，認上訴人有放火犯行，因而撤銷第一審不當之判決，改判
論處上訴人放火燒燬他人所有之鞋架，致生公共危險罪刑，已詳其調查證據之結果
及其取捨證據認定之理由；並說明：(一)上訴人於偵查時已自承：「（你只燒報紙為何
燒成這樣？）當時我用六、七天份的報紙，引燃後丟在報上，沒想到會燒成這樣。」
等語，並經證人黃國清於警訊時供稱：「因我早上五點起床，發現大門的門縫有異樣
，我打開門，發現門口有東西在燒，火勢很大，我馬上拿水救火，且當時鄰居甲○○
在電梯內，電梯的門一開一關，我立刻報警處理。」在卷，復有火場照片七幀附卷及
打火機一只扣案可證。(二)上訴人如欲點煙，祇須以打火機引燃香煙即可，殊無於點燃
報紙後，再行引燃香煙之理。況前開樓梯間擺置之雜物，如報紙、雜誌及鞋架等，材
質易燃，故在該處點火極易發生大火，燒燬各該物品等，當為上訴人所明知，乃上訴
人竟點火燃燒報紙等，則對於前開物品遭燒燬等情，尚難諉為無所認識，足見其有放
火之故意，所辯無放火之故意，僅係失火云云，無非空言，不足採信。(三)又上訴人因
罹安非他命精神疾病，致生幻聽、幻覺現象，嗣於案發當時，因感覺住處內有人很吵
，且拒其入內，乃欲放火燒燬前開置放於樓梯間之報紙、雜誌及鞋架等物品，俾將前
開人等燻出等情，為其於實施精神鑑定時所自承（詳如鑑定報告內容）。(四)上訴人在
樓梯間放火燒燬報紙、鞋架，依證人黃國清所述，火勢蔓延甚大，已致生公共危險，
上訴人犯行堪予認定，分別於理由內記述甚詳，經核並無不合。次查上訴人以打火機
點燃公共樓梯間內存放之報紙、雜誌，因而引起燃燒並燒燬鞋架，足見其蔓延之快速
及火勢之猛烈，倘未能及時撲滅，後果堪虞，是其所為顯已致生公共危險，原判決於
理由已加以論述，上訴人執以指摘原判決理由不備，顯有誤會。末查採證認事乃事實
審法院之職權，苟其證據之取捨及事實之認定，並不違背論理法則及經驗法則，即不
容任意指為違法。其餘上訴意旨，置原判決之明白論斷於不顧，徒憑己意，就原審採
證認事之職權行使，或為單純事實之爭執，殊不足據以辨認原判決已具備違背法令之
形式。本件上訴意旨所指陳各項，均核與法律規定得為第三審上訴理由之違法情形不
相適合。揆諸首開說明，其上訴違背法律上之程式，應予駁回。
據上論結，應依刑事訴訟法第三百九十五條前段，判決如主文。
中      華      民      國    九十二    年      九      月    二十五    日
                              最高法院刑事第十一庭
                                  審判長法官  呂  潮  澤
                                        法官  白  文  漳
                                        法官  陳  世  雄
                                        法官  孫  增  同
                                        法官  林  開  任
      右正本證明與原本無異
                                              書  記  官
中      華      民      國    九十二    年      九      月    二十九    日


司法院資訊處製作；財團法人民間司法改革基金會備份。
